最高法院刑事判決　　　　　　九十四年度台上字第三四九五號
　　上　訴　人　甲○○
　　　　　　　　　　　　39號.
上列上訴人因違反公職人員選舉罷免法案件，不服台灣高等法院
高雄分院中華民國九十四年四月二十九日第二審判決（九十三年
度上訴字第一０七六號，起訴案號：台灣屏東地方法院檢察署九
十一年度選偵字第一四四號），提起上訴，本院判決如下：
    主  文
上訴駁回。
    理  由
按刑事訴訟法第三百七十七條規定，上訴於第三審法院，非以判
決違背法令為理由，不得為之。是提起第三審上訴，應以原判決
違背法令為理由，係屬法定要件。如果上訴理由狀並未依據卷內
訴訟資料，具體指摘原判決不適用何種法則或如何適用不當，或
所指摘原判決違法情事，顯與法律規定得為第三審上訴理由之違
法情形，不相適合時，均應認其上訴為違背法律上之程式，予以
駁回。本件上訴人甲○○上訴意旨略稱：(一)、證人黃月緞為告訴
人陳照欽之弟媳，上訴人於黃月緞無防範之心時，錄下黃月緞有
承認其女兒告知她告訴人有打其妻之錄音，上訴人亦親眼見告訴
人打其妻，足證上訴人在競選宣傳單上記載告訴人打老婆之事，
並無不實。(二)、告訴人之妻汪碧珠之就診紀錄有寫受挫傷之事，
亦可證明被告訴人毆打。(三)、請傳喚證人黃月緞之女到庭作證，
以查明告訴人有打其妻之事等語。
惟查原審認定上訴人有原判決所載意圖使屏東縣新埤鄉第十七屆
鄉民代表之候選人即告訴人陳照欽不當選，而於其競選宣傳單上
記載陳照欽以拳腳相向打老婆之不實之事，並發放予不特定選民
，足生損害於公眾及陳照欽之犯行，係以上訴人坦承有散發上述
競選文宣之行為，僅辯稱：陳照欽確實在民國八十九年十月、十
一月間打其妻，有很多人看到，但無人願意出來作證云云。然上
訴人所提其與黃月緞之錄音帶，並無法證明黃月緞有目睹陳照欽
毆打其妻之事，黃月緞於第一審並結證：陳照欽夫妻感情正常，
伊未曾看見陳照欽夫妻打架或吵架，伊不知伊女有看見陳照欽夫
妻打架之事等語。原審法院依上訴人提供之資料，向國泰人壽保
險股份有限公司（下稱國泰人壽公司）、保誠人壽保險股份有限
公司（下稱保誠人壽公司）、小康醫院及安泰醫院函查汪碧珠之
醫療理賠及就診紀錄，結果汪碧珠未在保誠人壽公司投保，自八
十八年迄今在國泰人壽公司無醫療理賠紀錄，於八十九年一月至
十一月間曾因高血壓性心臟病、肺氣腫等症狀，至安泰醫院就診
，並無身體或耳朵外傷之就診紀錄，於八十九年五月至八月間，
曾因腰椎退化性關節炎、坐骨神經痛併下肢麻痺等症狀，至小康
醫院就診，惟該時期亦無因身體或耳朵外傷之就診紀錄，有上開
公司及醫院函及病歷表可稽。證人汪碧珠於第一審亦證稱：伊耳
朵重聽是小時候發高燒致耳膜破裂所致，伊與陳照欽夫妻感情很
好，結婚三十六年，陳照欽未曾打伊，雙方因小孩問題吵架時，
陳照欽亦不會動手打伊等語，核與上述病歷表所載相符，足見上
訴人所辯係屬無據。上訴人所為，顯有惡意攻擊陳照欽之故意，
且足以損害陳照欽之名譽，並混淆選民對陳照欽人格、品德之認
知，而足以影響選舉之公正性。此外，並有查扣之競選宣傳單八
十一張可資佐證等證據，予以綜合判斷，認上訴人所為，成立公
職人員選舉罷免法第九十二條之罪，並於法定刑內量處其刑，已
詳其所憑證據及認定之理由。所為論斷，均有卷存證據資料可
資覆按。從形式上觀察，並無違背法令之情形存在，查汪碧珠之
就診紀錄，就上訴人所指之八十九年十月、十一月間，並無外傷
性挫傷之紀錄，有病歷表在卷可稽，上訴意旨謂有受挫傷之紀錄
云云，自非依據卷內資料執為指摘之合法上訴理由。上訴人所提
之錄音並無從證明陳照欽確有毆妻之事，原判決已說明其理由，
上訴意旨就此原審認事採證職權之合法行使，任意指摘為違法，
重為事實之爭執，亦非適法之上訴理由。又本院為法律審，上訴
意旨請求本院傳訊黃月緞之女，殊與法律規定得為第三審上訴理
由之違法情形不相適合。衡以前開說明，其上訴為違背法律上之
程式，應予駁回。
據上論結，應依刑事訴訟法第三百九十五條前段，判決如主文。
中　　華　　民　　國　九十四　年　　六　　月　 三十 　日
                      最高法院刑事第十庭
                          審判長法官  陳　正　庸
                                法官  賴　忠　星
                                法官  王　居　財
                                法官  林　開　任
                                法官  林　立　華
      本件正本證明與原本無異
                                      書  記  官
中　　華　　民　　國　九十四　年　　七　　月　　六　　日
                                                      Ｔ
